【裁判字號】    97,交易,503
【裁判日期】    970930
【裁判案由】    公共危險
【裁判全文】
臺灣臺中地方法院刑事判決             97年度交易字第503號
公  訴  人  臺灣臺中地方法院檢察署檢察官
被      告  甲○○
選任辯護人  曾耀聰律師
上列被告因公共危案件，經檢察官提起公訴（97年度偵字第1502
5號），本院判決如下：
    主    文
甲○○無罪。
    理    由
一、公訴意旨如起訴書所載（詳附件）。
二、按犯罪事實應依證據認定之，無證據不得認定犯罪事實，不
    能證明被告犯罪者，應諭知無罪之判決，刑事訴訟法第154
    條第2項、第301條第1 項分別定有明文。次按事實之認定，
    應憑證據，如未能發現相當證據，或證據不足以證明，自不
    能以推測或擬制之方法，為裁判基礎，最高法院40年台上字
    第86號判例意旨可參。又認定犯罪事實，所憑之證據，雖不
    以直接證據為限，間接證據亦包括在內，然無論直接或間接
    證據，其為訴訟上之證明，須達通常一般之人均不致於有所
    懷疑，而得確信其為真實之程度者，始得據之為有罪之認定
    ，倘其證明尚未達到此一程度，雖有合理性懷疑之存在時，
    尚無從為有罪之認定，此亦有最高法院76年台上字第4986號
    判例意旨可資參照。另認定不利於被告之事實，須依積極證
    據，苟積極證據不足為不利於被告事實之認定時，即應為有
    利被告之認定，更不必有何有利之證據，亦有最高法院30年
    上字第816號判例可參。
三、公訴人認被告甲○○涉有酒後駕車之犯行，無非以被告供稱
    飲酒之牛肉麵店經警實際測量距查獲處約158 公尺遠，該麵
    店之老闆黃俊榮亦證稱店內未販售保力達，且被告先後供詞
    不一，又被告自承停車在機車待轉區，一般駕駛人均明知交
    岔路口10公尺內不得臨時停車，何況是在機車待轉區，再者
    ，被告停車在機車待轉區前後歷時4至5小時，竟未遭警開單
    取締或拖吊匪夷所思，而認被告之辯解不足採。復以被告酒
    精測定紀錄表、刑法第185條之3案件測試觀察紀錄表、臺中
    縣警察局舉發違反道路交通管理事件通知單影本、刑案現場
    測繪圖及現場照片等資為依據。訊據被告固坦承於民國97年
    5月30日凌晨2時23分許，酒後在臺中縣清水鎮○○路與三民
    路口小解時為警查獲，惟堅詞否認有何酒後駕車之行為，辯
    稱：伊因飲酒，經友人開車載至查獲地點，伊並未酒後駕車
    ，係在未熄火的車內休息，因尿急在車旁小解即為警查獲，
    伊因待業中，恐妻子知悉伊前往酒店飲酒不高興，遂謊稱在
    查獲處附近之牛肉麵店飲酒等語，辯護人則以：查獲本件之
    員警乙○○到庭證稱：發現被告時，被告係在車旁小解，並
    未看到被告開車等語，並無任何證據足認被告有開車上路之
    行為，公訴人未能提出任何積極證據證明被告酒後確有開車
    行為，自應為被告無罪之判決等語置辯。經查：
  (一)被告為警查獲後，經施以酒測，其呼氣測試酒精濃度達1.20
    mg/l，有酒精測定紀錄表在卷可稽，並為被告供承不諱，堪
    信為真實。
  (二)證人乙○○即查獲被告之警員到庭結證稱：當天伊與另名同
    事劉吉森共服凌晨1點到3點之巡邏勤務，第1 次經過臺中縣
    中華路與三民路口時並沒有看到被告的車子，約半小時又經
    過該路口時，發現被告的車子未熄火，駕駛在旁邊小便，伊
    便趨前了解，問被告是否有喝酒，被告承認有喝酒，但否認
    酒後開車，說剛發動車子還沒有駕駛，尿急就先下車小解，
    伊再追問被告係在何處、與何人喝酒，被告先說在被查獲附
    近之朋友家中，又改口在附近牛肉店，後又改稱在欣海濱牛
    肉麵店，伊查獲被告時，被告車子之引擎已發動，被告已在
    車外小解，並沒有看到被告之車子行進之狀態，被告在做筆
    錄時，即一再變更飲酒的地點，伊只就被告最後陳述之地點
    作查證，發現被告最後陳述之地點不實，因被告的車子停在
    機車待轉區，很明顯，伊才會上前盤查等語（見本院卷第22
    至24頁）。是證人乙○○係因被告的車子明顯違規停在機車
    待轉區，才上前盤查於車旁小解的被告，並非因發現被告有
    酒後駕車之行為才上前攔查，且被告並未停車在查獲之機車
    待轉區內達4、5小時至明。
  (三)被告於製作警詢筆錄時，未經警員查證前，即一再更改其飲
    酒地點，且其呼氣測試酒精濃度高達1.20mg/l，已如上述。
    佐以被告為警查獲、測試或問訊過程中，有語無倫次、意識
    模糊、注意力無法集中及多語之情事，有證人乙○○觀察製
    作之刑法第185條之3案件測試觀察紀錄表在卷可憑，依此，
    被告為警查獲時，顯已因飲酒致其意識非處於清醒之狀態，
    堪以認定。又卷附之刑案現場測繪圖及現場照片等證據，僅
    可證明被告確有停車在臺中縣中華路與三民路口之機車待轉
    區之客觀事實，而查獲本件之警員並未看到被告酒後駕車一
    節，業經證人乙○○證述明確，是上開證據及臺中縣警察局
    舉發違反道路交通管理事件通知單影本，均無從採為不利被
    告之認定。
  (四)被告並無自證無罪之義務，是其否認犯罪所持之辯解，縱無
    可採，仍不得因此資以為反證其犯罪之論據（最高法院91年
    台上4574號判決參照）。被告於本院供稱經友人開車載至查
    獲地點，尚未開車即為警查獲，既無法排除其發生之可能性
    ，且被告在酒後呼氣測試酒精濃度高達1.20mg/l之狀態下，
    就其飲酒之地點先後供述不一，亦不無可能，況縱其所為之
    辯解不足採信，依上開說明，亦不得執此遽認被告有酒後駕
    車之行為。
  (五)依刑事訴訟法第161條第1項之規定，檢察官就被告犯罪事實
    應負舉證責任，並指出證明之方法，對於其所訴之被告犯罪
    事實，應負提出證據及說服之實質舉證責任，倘所提出之證
    據不足為被告有罪之積極證明，或其闡明之證明方法無從說
    服法官以形成被告有罪之心證，基於無罪推定之原則，自應
    為被告無罪之諭知。綜上所述，本院就公訴人提供之證據無
    法形成被告有罪之確切心證，自屬不能證明被告犯罪，應為
    被告無罪之諭知。
據上論斷，應依刑事訴訟法第301條第1項前段，判決如主文。
本案經檢察官李善植到庭執行職務
中    華    民    國    97    年    9     月    30    日
                  刑事第八庭  法  官  林慧英
上正本證明與原本無異。
如不服本判決，應於收受送達後10日內向本院提出上訴書狀（應
敘述具體理由並附繕本）。
上訴書狀如未敘述理由，應於上訴期間屆滿後20日內補提理由書
於本院。
                              書記官  廖碩薇
中    華    民    國    97    年    9     月    30    日


司法院資訊處製作；財團法人民間司法改革基金會備份。
